臺灣新北地方法院刑事判決　　　　　　 110年度易緝字第17號
公　訴　人　臺灣新北地方檢察署檢察官
被　　　告　盧偉杰




上列被告因竊盜案件，經檢察官提起公訴（101 年度偵字第1392
3 號），本院判決如下：
    主  文
乙○○犯竊盜罪，處拘役伍拾日，如易科罰金，以新臺幣壹仟元
折算壹日。
    事  實
一、乙○○意圖為自己不法之所有，於民國101 年5 月18日14時
    36分許，在址設新北市○○區○○路0 段000 號之好市多股
    份有限公司中和分公司酒區內，徒手竊取該賣場所有之軒尼
    詩VSOP干邑白蘭地2 瓶（價值合計新臺幣2,838 元）得手，
    並將上開酒類藏置於隨身之黑色側背包內，未經結帳即欲離
    開現場。嗣經該賣場服務員甲○○察覺有異，通報該賣場值
    班攔阻乙○○，並報警處理，警方當場扣得上開白蘭地2 瓶
    ，始悉上情。
二、案經新北市政府警察局中和第二分局（現合併為新北市政府
    警察局中和分局）報告臺灣板橋地方檢察署（現更名為臺灣
    新北地方檢察署）檢察官偵查起訴。
    理  由
一、證據能力部分：
  ㈠按被告以外之人於審判外之陳述，雖不符前4 條之規定，而
    經當事人於審判程序同意作為證據，法院審酌該言詞陳述或
    書面陳述作成時之情況，認為適當者，亦得為證據，刑事訴
    訟法第159 條之5 第1 項定有明文。本條之立法意旨在於確
    認當事人對於傳聞證據有處分權，得放棄反對詰問權，同意
    或擬制同意傳聞證據可作為證據，屬於證據傳聞性之解除行
    為，如法院認為適當，不論該傳聞證據是否具備刑事訴訟法
    第159 條之1 至第159 條之4 所定情形，均容許作為證據，
    不以未具備刑事訴訟法第159 條之1 至第159 條之4 所定情
    形為前提（最高法院104 年度第3 次刑事庭會議決議參照）
    。查本件判決所引用被告乙○○以外之人於審判外所為陳述
    ，雖屬傳聞證據，然本件當事人對於本判決下列所引用之供
    述證據，於本院準備程序時均同意有證據能力，本院審酌上
    開證據資料製作時之情況，尚無違法不當及證明力明顯過低
    之瑕疵之情形，爰依刑事訴訟法第159 條之5 規定，認均具
    有證據能力。
  ㈡至下列所引用之其餘非供述證據，無證據證明係公務員違背
    法定程序所取得，亦無顯有不可信之情況，已經本院於審理
    期日提示予被告辨識而為合法調查，該等證據自得做為本案
    裁判之資料。
二、認定事實所憑之證據及理由：
  ㈠訊據被告固坦承於上開時間前往上址好市多賣場之事實，惟
    矢口否認有何竊盜之犯行，辯稱：我沒有拿好市多賣場的東
    西，我只是去逛街，當天扣到的酒與我無關，是他們栽贓我
    云云。經查：
  ⒈被告於上開時間，欲離開上址賣場時，遭上開賣場工作人員
    攔阻，並經警方於其隨身之黑色側背包內扣得上開白蘭地2
    瓶等情，業據被告於本院審理中坦承不諱（見本院易字卷第
    12頁反面，本院易緝卷第68頁），核與告訴代理人甲○○於
    警詢及本院準備程序中之證述情節大致相符（見偵卷第7 至
    8 頁反面，本院易字卷第25至27頁反面），復有新北市政府
    警察局中和第二分局扣押筆錄、扣押物品目錄表1 份、監視
    器畫面翻拍照片及現場照片共8 張在卷可參（見偵卷第14至
    15、23至26頁），是此部分事實，首堪認定。
  ⒉證人甲○○於警詢中先證稱：101 年5 月18日14時20分許，
    有一名男子進入好市多賣場中和店的酒區，將兩瓶軒尼詩VS
    OP白蘭地先拿在手上，後來走到本店礦泉水區將上開物品放
    在他所背的黑色側背包內，我尾隨該名男子到收銀台前，之
    後該名男子未將上開竊取物品取出結帳就直接往出口方向離
    開，我和值班經理就請該名男子進入賣場，並詢問其是否有
    物品未結帳，同時報案請警方前來處理，未料該名男子拔腿
    就跑，我們的服務人員向前追去再請他回來，該名男子一直
    很不配合，直到雙方周旋一段時間，該男子才將2 瓶酒從黑
    色側背包拿出來，之後警方趕到現場，當場查扣該名男子所
    竊取之酒類，我可以確定上開白蘭地是我們公司的商品，因
    為商品上的條碼可以查得出來等語（見偵卷第7 至8 頁反面
    ），其於本院準備程序中亦證稱：101 年5 月18日當時我在
    中和好事多任職，當天我在生鮮區看到有一個人在酒區鬼鬼
    祟祟，一直要拿不拿，動作很奇怪，所我就一直注意看他，
    後來該人拿了兩瓶軒尼詩VSOP白蘭地，之後那人到礦泉水區
    把其中一瓶酒塞到他所背的黑色側背包內，因為當時有人經
    過他身旁就停下，之後過沒多久他就再把第二瓶酒塞到他的
    側背包內，後來他什麼都沒有買，塞完之後他就很急的衝過
    我們的收銀櫃檯，因為當時他的手上沒有拿東西，所以收銀
    櫃檯的人員沒有將他攔下來；當時我看到他在塞第二瓶酒到
    背包的時候，我就馬上打電話給我們的主管，請我的主管在
    大門那邊準備，預防那人有可能會衝出去，當他衝出收銀櫃
    檯的時候，我們外面的主管就將他攔下，我們當時是在那人
    已經出了大門外才將他攔下來，我們要攔他的時候他很緊張
    一直要往外走，我們有告訴他請他將背包讓我們檢查一下，
    那人就說「為什麼我的包包要讓你們看」，然後他就往外衝
    ，我們的人就再將他攔下，直到警察到場，他才願意將包包
    給我們看，裡面就有兩瓶軒尼詩VSOP白蘭地；當時監視錄影
    畫面都有拍到那人從酒區拿酒的動作，我與另一個同事都有
    看到他將酒塞到包包裡面去，我去警察局做筆錄的時候，賣
    場主管也有在酒區做盤點，盤點結果發現賣場就是少了軒尼
    詩VSOP白蘭地2 瓶；偵卷第23頁監視錄影畫面照片內的人，
    就是我剛才說當天在賣場偷拿酒的人等語（見本院易字卷第
    25至27頁反面），由上開證人證述可知，被告於上開時間前
    往上址賣場，確實有徒手拿取上開酒類並藏放於其隨身側背
    包內，未結帳即離開現場，經賣場工作人員予以攔阻，被告
    當時有抗拒及試圖逃離現場之行為，經賣場工作人員再次攔
    阻，隨後警方到場，始自其側背包內查獲上開軒尼詩VSOP白
    蘭地共2 瓶，且上開賣場工作人員嗣後盤點商品，確有發現
    短少上開軒尼詩VSOP白蘭地2 瓶。參以卷附監視器畫面，可
    清楚看出被告於上開時間、地點，在上址賣場酒區附近察看
    酒類商品，並打開黑色背包將某物品放入，嗣後在上址賣場
    門口經工作人員詢問、攔阻，與賣場工作人員發生推擠之情
    形，此有前開監視器畫面翻拍照片附卷可憑，此節亦與證人
    甲○○前開歷次證述情節相符。綜觀上開事證，被告於上開
    時間、地點，徒手竊取上開軒尼詩VSOP白蘭地2 瓶之事實，
    堪以認定。
  ⒊至被告雖以前詞置辯，然其偵查中先供稱：當天我被查扣的
    酒類是我在「老酒行家」購買來要自己喝的，我把酒放在背
    包裡忘記拿出來，我不知道為何該酒類的條碼會變成好市多
    的條碼，是好市多栽贓我等語（見偵卷第4 至5 、29至30頁
    ），其於本院準備程序中又供稱：當天並未在我身上查扣酒
    類等語（見本院易緝卷50至51頁），嗣後於本院審理程序中
    再改辯稱：當天扣到的酒與我無關等語（見本院易緝卷第67
    頁），其前後所辯明顯歧異，是否可信，實有疑問；再者，
    證人即老酒行家店員周懋在於警詢及本院準備程序中均明確
    證稱：我們公司只有向客人收購酒類，並無販賣酒類等語（
    見偵卷第9 頁，本院易字卷第28至同頁反面），足認被告辯
    稱其為警方查扣之上開酒類是其向「老酒行家」店家購買云
    云，與事實不符，不足採信。此外，被告固否認上開監視器
    畫面中行竊之人為其本人云云，然被告有竊取上開白蘭地之
    行為，且其於行竊後隨即為賣場工作人員攔阻，且經警方當
    場扣得其背包內之白蘭地2 瓶等情，業經本院認定如前，是
    被告空言否認其為行竊之人，顯為卸責之詞，實無可採。
  ㈡綜上所述，本案事證明確，被告前開犯行堪以認定，應予依
    法論科。
三、論罪科刑：
  ㈠按行為後法律有變更者，適用行為時之法律。但行為後之法
    律有利於行為人者，適用最有利於行為人之法律，刑法第2
    條第1 項定有明文。查被告行為後，刑法第320 條第1 項規
    定業於108 年5 月29日修正公布，並自同年月31日生效施行
    ，修正前該條文規定：「意圖為自己或第三人不法之所有，
    而竊取他人之動產者，為竊盜罪，處5 年以下有期徒刑、拘
    役或5 百元以下罰金。」修正後規定：「意圖為自己或第三
    人不法之所有，而竊取他人之動產者，為竊盜罪，處5 年以
    下有期徒刑、拘役或50萬元以下罰金。」修正後規定將法定
    刑罰金部分提高為50萬元以下，經比較新舊法，新法並無較
    有利於被告之情形，依刑法第2 條第1 項前段規定，自應適
    用被告行為時即修正前刑法第320 條第1 項規定。
  ㈡核被告所為，係犯修正前刑法第320 條第1 項之竊盜罪。爰
    以行為人之責任為基礎，審酌被告未能尊重他人財產，率爾
    竊取他人物品，使告訴人之權益受損，實屬不該；又其前有
    傷害之前案紀錄，此有臺灣高等法院被告前案紀錄表1 份附
    卷可查；另參酌被告矢口否認犯行之犯後態度，並考量其犯
    罪之動機、目的、手段、所生損害，及其自述智識程度為大
    學肄業、於入監前無業、無固定收入等一切情狀（見本院易
    緝卷第69頁），量處如主文所示之刑，並諭知易科罰金之折
    算標準。
  ㈢至被告所犯上開犯行所竊得之軒尼詩VSOP白蘭地共2 瓶，雖
    屬其犯罪所得，然上開白蘭地均已實際合法發還被害人，此
    有贓物認領保管單1 紙在卷可憑（見偵卷第17頁），爰依刑
    法第38條之1 第5 項規定，不予宣告沒收，併此敘明。
據上論斷，應依依刑事訴訟法第299 條第1 項，修正前刑法第32
0 條第1 項，刑法第2 條第1 項前段、第41條第1 項前段，刑法
施行法第1 條之1 第1 項、第2 項前段，判決如主文。
本案經檢察官呂俊杰提起公訴，檢察官陳姵伊到庭執行職務。
中    華    民    國   110    年    11    月    10    日
                  刑事第十八庭  法  官  劉明潔
 
（本件得上訴）
以上正本證明與原本無異。
如不服本判決應於收受判決後20日內向本院提出上訴書狀，並應
敘述具體理由；其未敘述上訴理由者，應於上訴期間屆滿後20日
內向本院補提理由書（均須按他造當事人之人數附繕本）「切勿
逕送上級法院」。
                               書記官  連思斐
中    華    民    國   110    年    11    月    10    日
附錄本案論罪科刑法條全文：
修正前中華民國刑法第320 條第1 項（普通竊盜罪）
意圖為自己或第三人不法之所有，而竊取他人之動產者，為竊盜
罪，處5 年以下有期徒刑、拘役或5 百元以下罰金。